臺灣高等法院民事判決
108年度家上字第388號
上  訴  人  楊子貴  
訴訟代理人  李永裕律師
複 代理 人  王怡茹律師
            彭祐宸律師
被 上訴 人  郭怡妏  
訴訟代理人  莊喬汝律師
            潘天慶律師
上列當事人間請求離婚事件，上訴人對於中華民國108年10月30
日臺灣臺北地方法院第一審判決（107年度婚字第250號）提起上
訴，本院於109年7月22日言詞辯論終結，關於離婚部分，本院判
決如下：
    主      文
上訴駁回。
第二審訴訟費用關於駁回上訴人之上訴部分由上訴人負擔。
    事實及理由
一、被上訴人主張：兩造於民國106年10月10日登記結婚，上訴
    人於婚後一再指稱伊出賣身體、並以三字經等言語辱罵伊，
    經上訴人於107年3月2日簽訂協議書（下稱系爭協議書）承
    諾改善後不久，即故態復萌，多次以不堪言語辱罵伊；又於
    107年6月6日，與訴外人黃詠潔衣衫不整共處於兩造臺南市
    住處主臥室，違背配偶間誠實義務，兩造婚姻破綻已無法修
    復，爰依民法第1052條第2項規定，求為准伊與上訴人離婚
    之判決（原審為上訴人此部分敗訴判決，上訴人不服，提起
    上訴。原判決關於請求給付違約金部分，因訴訟程序有重大
    瑕疵，由本院另行處理）。答辯聲明：上訴駁回。
二、上訴人則以：被上訴人業以系爭協議書宥恕伊於107年3月2
    日前之行為，被上訴人自不得主張為本件離婚之事由；同年
    3月16日兩造係因被上訴人未丟棄貼身內衣物而爭吵，伊因
    情緒激動而有粗言，非無端侮辱，其後再無辱罵被上訴人之
    事；伊與黃詠潔並無逾越正常交往，107年6月6日係遭誣陷
    。兩造婚姻縱有破綻，上訴人對於伊之規勸置之不理，持續
    欺瞞，又因不喜歡伊之女兒即於107年4月10日離家迄今，具
    有較高可歸責性，不得請求離婚等語，資為抗辯。上訴聲明
    ：㈠原判決廢棄。㈡被上訴人在第一審之訴駁回。
三、兩造不爭執事項：（見原審卷371、372頁、本院卷294、295
    頁）
　㈠兩造於106年10月10日登記結婚，於107年4月10日分居迄今。
　㈡兩造於107年3月2日簽立系爭協議書。　
  ㈢上訴人有傳送原審原證3、4、7所示訊息予被上訴人。　
  ㈣原審原證6 編號1之內容並非上訴人對被上訴人所述；原證6
    編號2兩造對話以上證三譯文(本院卷155至163頁）所示內容
    為準；原證6編號3兩造對話以本院卷277頁三、所示內容為
    準。
四、得心證之理由　
  ㈠按有民法第1052條第1項以外之重大事由，難以維持婚姻者，
    夫妻一方得請求離婚；但其事由應由夫妻一方負責者，僅他
    方得請求離婚，此觀之民法第1052條第2項之規定自明。所
    謂有重大事由，難以維持婚姻者，係以婚姻是否已生破綻而
    無回復之希望為其判斷之標準，而婚姻是否已生破綻無回復
    之希望，則應依客觀之標準，即難以維持婚姻之事實，是否
    已達於倘處於同一境況，任何人均將喪失維持婚姻之意願而
    定。又婚姻係以夫妻之共同生活為目的，配偶應互信互賴、
    相互協力，以保持共同生活之圓滿、安全及幸福，因而夫妻
    應相互尊重以增進情感和諧及誠摯之相處，此為維持婚姻之
    基礎，若此基礎不復存在，致夫妻無法共同生活，無復合之
    可能者，即應認有難以維持婚姻之重大事由存在。
  ㈡查，上訴人於兩造婚後，於106年10月至12月間一再以訊息指
    稱被上訴人出賣身體、與他人性交易，並不時以「婊子」、
    「妓女」辱罵被上訴人等情，有原審原證3、4所示訊息可稽
    ，且為上訴人所不爭執（見三、㈢所載）；兩造於107年3月2
    日所定系爭協議書第一條、第九條亦載明：上訴人明知被上
    訴人婚前從事酒店公關小姐工作，婚後卻以「妓女」、「脫
    褲子賺錢」等字眼辱罵被上訴人，造成其身心受創，上訴人
    承諾日後絕不再犯，亦不對被上訴人有精神虐待行為，否則
    願賠償300萬元等語（見原審卷23頁），足見上訴人明知其
    以上開不堪言語羞辱，確對被上訴人造成極大心理創傷，惟
    上訴人嗣後仍於107年4月12日傳送「你馬上開張營業祝妳生
    意長鮮紅黴菌感染連連」、「記得整型手術多做點才能誘客
    連連汽車旅館業者等妳捧場」、「加油賺月事剛完就是妳回
    台北賺錢的好時機」、「好好賺錢妳回來有法院可跑的流程
    」等訊息予被上訴人，有原審原證7訊息可參，亦為上訴人
    所不爭執（見三、㈢所載）。堪認上訴人長期以不堪言論辱
    罵攻訐被上訴人，明顯逾越情緒發洩之合理範圍，已嚴重侵
    害被上訴人之人格尊嚴，有違憲法第8條第1項、第15條保障
    人民自由權、生存權之旨；臺灣新北地方法院亦認上訴人上
    開行為屬家庭暴力，而核發107年度家護字第954號通常保護
    令確定（見原審卷241至243頁）。次查，107年6月6日清晨
    上訴人全裸與身著紫色絲緞細肩裸背睡衣之黃詠潔同處於兩
    造臺南市○區○○○街00號住處主臥室，現場雙人床上並為2枚
    枕頭、2床被褥之使用狀態，且可見女性化妝保養用品、衣
    物、包包、胸罩隨意放置等情，有現場照片可稽（見原審卷
    211、213頁），並據本院調取臺灣高等法院臺南分院108年
    度上易字第65號侵權行為損害賠償事件（下稱系爭侵權事件
    ）全卷核閱無訛，足認上訴人與黃詠潔間顯逾越一般異性社
    交關係，而有不正當交往，2人並經系爭侵權事件認定共同
    侵害被上訴人配偶身分法益情節重大，判決應連帶賠償被上
    訴人10萬元確定（見原審卷377至391頁）。被上訴人主張上
    訴人一再施以言語暴力、貶抑其人格，復與異性不當往來，
    違反婚姻忠誠義務，破壞兩造共同生活之圓滿安全及幸福，
    致兩造婚姻已生不可回復之破綻等語，堪認有據。上訴人抗
    辯其上開所言均係關心、提醒，無羞辱被上訴人之意，且其
    未與黃詠潔同寢，係遭人誣陷云云，均無可採。
  ㈢再觀系爭協議書內容，被上訴人並未承諾宥恕上訴人於協議
    書簽訂前之行為或保證不於日後訴訟中主張，上訴人抗辯其
    於107年3月2日前之行為業經被上訴人以系爭協議書宥恕，
    不得主張為本件離婚之事由云云，尚屬無據。又107年3月16
    日、19日兩造因被上訴人未丟棄內衣物及被上訴人手機未刪
    除部分聯絡人等事爭吵，固有兩造間對話譯文為憑（見本院
    卷155至163、197至204頁），惟被上訴人既願意交付密碼、
    手機，由上訴人自行刪除，顯無從認定被上訴人有違背夫妻
    忠誠義務或欺瞞上訴人之具體事實，且由上訴人不顧被上訴
    人解釋，仍堅認被上訴人以內衣物懷念過去交往對象、未刪
    除聯絡人即係有意「脫褲子」出賣身體，並不斷指責被上訴
    人沒有成家的責任、道德等情（見本院卷160、199、200頁
    ），益徵上訴人對被上訴人疑心甚重，全無信任、尊重可言
    。此外，兩造間婚後衝突不斷，已如前述，上訴人抗辯被上
    訴人僅因不喜歡上訴人女兒即於107年4月10日離家迄今，自
    難認與事實相符。是以，上訴人抗辯被上訴人不聽勸告、任
    意離家，就兩造婚姻不能維持具有較高可歸責性云云，核無
    可採。
五、綜上所述，兩造婚姻已達於倘處於同一境況，任何人均將喪
    失維持婚姻意欲之程度，堪認兩造有難以維持婚姻之重大事
    由存在，且上訴人之有責程度大於被上訴人。被上訴人依民
    法第1052條第2項規定請求與上訴人離婚，為有理由，應予
    准許。原審為上訴人此部分敗訴判決，核無不合，上訴人指
    摘原判決此部分不當，求予廢棄改判，為無理由，應予駁回
    。
六、本件事證已臻明確，兩造其餘之攻擊或防禦方法及所用之證
    據，經本院斟酌後，認為均不足以影響本判決之結果，爰不
    逐一論列，附此敘明。　　　　　　　
七、據上論結，本件上訴為無理由，依家事事件法第51條、民事
    訴訟法第449條第1項、第78條，判決如主文。
中　　華　　民　　國　　109 　年　　8 　 月　　19 　　日
　　　　　　　　　家事法庭
                      審判長法  官  蕭胤瑮
                            法  官  許勻睿
                            法  官  袁雪華
正本係照原本作成。
如不服本判決，應於收受送達後20日內向本院提出上訴書狀，其
未表明上訴理由者，應於提出上訴後20日內向本院補提理由書狀
（均須按他造當事人之人數附繕本）上訴時應提出委任律師或具
有律師資格之人之委任狀；委任有律師資格者，另應附具律師資
格證書及釋明委任人與受任人有民事訴訟法第466 條之1第1項但
書或第2項（詳附註）所定關係之釋明文書影本。如委任律師提
起上訴者，應一併繳納上訴審裁判費。
中　　華　　民　　國　　109 　年　　8 　　月　　20　　日

  　　　　　　　　　　　　　書記官  蕭英傑
　　　　　　　　　　　　　
附註：
民事訴訟法第466條之1（第1項、第2項）：
對於第二審判決上訴，上訴人應委任律師為訴訟代理人。但上訴
人或其法定代理人具有律師資格者，不在此限。
上訴人之配偶、三親等內之血親、二親等內之姻親，或上訴人為
法人、中央或地方機關時，其所屬專任人員具有律師資格並經法
院認為適當者，亦得為第三審訴訟代理人。